臺灣桃園地方法院民事判決
111年度訴字第28號
原      告  趙守文  
訴訟代理人  林立桓  
被      告  楊冠玉  

兼訴訟代理  
人          蔡媛怡  

上列當事人間請求撤銷詐害債權行為等事件，本院於民國111年6
月30日辯論終結，判決如下：
    主  文
原告之訴駁回。
訴訟費用由原告負擔。
    事實及理由
壹、程序事項
　　按訴狀送達後，原告不得將原訴變更或追加，但請求之基礎
    事實同一、擴張或減縮應受判決事項之聲明者，不在此限；
    不變更訴訟標的，而補充或更正事實上或法律上之陳述，非
    為訴之變更或追加，民事訴訟法第255 條第1 項但書第2款
    、第3 款、第256 條分別定有明文。查本件原告起訴時訴之
    聲明為㈠被告間就附表編號11所示土地及其上桃園區小檜溪
    段3116建號建物（下稱系爭房屋，權利範圍全部，與上開土
    地合稱系爭房地）於民國105年12月2日所為贈與行為及106
    年2月9日所為所有權移轉行為，應予撤銷；㈡被告楊○○就系
    爭房地於106年2月9日經桃園地政事務所以「贈與」為登記
    原因所為之所有權移轉登記，應予塗銷（見本院卷一第3頁
    ），後於111年5月25日具狀及111年6月30日當庭變更聲明為
    ：㈠被告間就附表所示土地及系爭房屋（下合稱系爭不動產
    ）於105年12月22日所為贈與行為及106年2月9日所為所有權
    移轉行為，應予撤銷；㈡被告蔡媛怡就系爭不動產於106年2
    月9日經桃園地政事務所以「贈與」為登記原因所為之所有
    權移轉登記，應予塗銷（見本院卷一第311頁、卷二第48頁
    ），核原告追加附表編號1至10所示土地部分，與原起訴基
    礎事實同一，更正訴之聲明㈠105年12月2日為105年12月22日
    ，㈡楊○○為蔡媛怡，則未變更本件訴訟標的，而僅係事實上
    或法律上之補充、更正，與前揭規定相符，均應予准許。
貳、實體事項
一、原告主張：被告楊冠玉積欠訴外人新竹國際商業銀行股份有
    限公司（下稱新竹商銀）款項未還，原告經輾轉取得上開債
    權，楊冠玉迄今尚欠新臺幣（下同）4,643,040元未清償，
    原告欲對楊冠玉聲請強制執行，經調閱楊冠玉名下財產及異
    動索引，發現楊冠玉原有系爭房地於105年12月22日以贈與
    為原因，移轉登記給蔡媛怡，並於106年2月9日登記完竣，
    致原告無法就楊冠玉財產取償，使原告之債權受損，原告對
    被告提起本件訴訟，於訴訟期間經調閱被告名下財產，發現
    楊冠玉於同一時間將附表編號1至10所示之土地贈與蔡媛怡
    ，並完成登記，爰依民法第244條第1項、第4項之規定，請
    求撤銷被告間就系爭不動產所為贈與行為及所為移轉所有權
    行為，並塗銷以贈與為登記原因所為之所有權移轉登記等語
    。並聲明如前開變更後之聲明。
二、被告則以：系爭不動產係於106年2月9日移轉登記至蔡媛怡
    名下，而本件債權於102、103、105、106、107、109年多次
    聲請強制執行，原告或其前手應可查得上開移轉登記行為，
    故原告撤銷權早已逾除斥期間；又系爭不動產乃訴外人即被
    繼承人楊春航生前欲贈與蔡媛怡之財產，因家族成員不瞭解
    法令，方先以分割繼承為原因登記於楊冠玉名下，後再由楊
    冠玉以贈與為原因移轉登記給蔡媛怡，系爭不動產自始非楊
    冠玉所有，被告間上開移轉行為自無害及原告之債權等語，
    資為抗辯。並聲明：原告之訴駁回。
三、本院判斷：
  ㈠原告主張楊冠玉積欠新竹商銀款項未還，後新竹商銀向本院
    聲請對楊冠玉核發支付命令，經本院核發89年度促字第3117
    0號支付命令確定後，新竹商銀將上開債權讓與他人，後輾
    轉由大傲若謙資產管理有限公司（下稱大傲公司）取得對楊
    冠玉之債權，並於105年6月21日聲請對楊冠玉強制執行無結
    果，後大傲公司將債權讓與鴻漢資產管理顧問有限公司（下
    稱鴻漢公司），鴻漢公司於106年6月23日、107年2月12日聲
    請對楊冠玉強制執行無結果後，將債權再讓與原告，其後原
    告於109年2月10日聲請對楊冠玉強制執行無結果，經本院發
    給債權憑證，楊冠玉尚欠原告4,643,040元未清償；又楊春
    航於105年5月21日過世後，楊冠玉就系爭不動產申請分割繼
    承，嗣再於106年2月9日以贈與為原因將系爭不動產移轉登
    記給蔡媛怡等情，有債權憑證、繼續執行紀錄表、桃園市桃
    園地政事務所111年1月13日函附之附表編號11所示土地及系
    爭房屋之異動索引、登記謄本、系爭不動產之登記申請書（
    含繳付文件）、111年4月20日函附之系爭不動產登記申請書
    （含繳付文件）、附表所示土地第二類登記謄本（見本院卷
    一第17至83、151至197、321至339頁），復為被告所不爭執
    ，堪信為真實。
  ㈡按債務人所為之無償行為，有害及債權者，債權人得聲請法
    院撤銷之，民法第244條第1項定有明文。又提起撤銷債務人
    詐害行為之訴，必須有保全之必要，始得為之，設債務人就
    其無償行為或有償行為所處分之財產外，尚有其他財產足清
    償其對於債權人之債務，自無仍許債權人依上開規定行使撤
    銷權之餘地（最高法院76年度台上字第1395號民事判決要旨
    參照）。另債務人之行為有害及債權之事實，必須於行為時
    存在，倘債務人於行為時仍有足以清償債務之財產，僅因日
    後之經濟變動，致債務人財產減少者，尚難認該行為係有害
    債權之行為（最高法院77年度台上字第784號民事判決參照
    ）。經查，楊冠玉雖於106年2月9日將系爭不動產以贈與為
    原因，辦理所有權移轉登記予蔡媛怡，然楊冠玉於行為時之
    105年迄今名下均有財產4筆，以公告土地現值計算，財產總
    額為4,520,139元，有楊冠玉財產明細可參（見本院卷一第2
    46至260頁、卷二第4至5頁），上開財產之市場價值難認低
    於原告之債權數額4,643,040元，雖原告聲請對楊冠玉強制
    執行無結果，然上開財產未經拍賣出售，非明顯不能清償楊
    冠玉積欠原告之債務，故楊冠玉前揭處分行為，無從認定害
    及原告之債權，故原告依民法第244條第1項、第4項請求撤
    銷該債權行為及物權行為，為無理由。
四、綜上所述，本件楊冠玉所為系爭不動產處分行為，於其行為
    之時無害及原告之債權，依前揭法律規定，原告依民法第24
    4條第1項、第4項請求撤銷該贈與行為及所有權移轉行為，
    並請求塗銷所有權移轉登記，於法均屬不合，本院不能准許
    ，依法應予駁回。
五、被告雖聲請調查大傲公司調閱系爭不動產謄本紀錄以明原告
    撤銷權早已逾除斥期間（見本院卷二第49頁），然原告上開
    主張為無理由，業如前述，故無再就被告前開聲請為調查之
    必要。本件為判決之基礎已臻明確，兩造其餘主張、陳述並
    所提證據均與本件之結論無礙，爰不再一一論述，附此敘明
    。
六、訴訟費用負擔之依據：民事訴訟法第78條。
中　　華　　民　　國　　111 　年　　8 　　月　　2 　　日
                 民事第二庭    法  官  呂如琦
正本係照原本作成。
如對本判決上訴，須於判決送達後 20 日內向本院提出上訴狀。
如委任律師提起上訴者，應一併繳納上訴審裁判費。
中　　華　　民　　國　　111 　年　　8 　　月　　3 　　日
　　　　　　　　　　　　　　　 書記官  王志成

附表：
編號 不動產 面積（平方公尺） 公告現值 權利範圍 1 桃園市○○區○○○段000000地號土地 157 38,800元 78/8640 2 桃園市○○區○○○段000000地號土地 193 71,553元 78/8640 3 桃園市○○區○○○段0000000地號土地 159 64,600元 78/8640 4 桃園市○○區○○○段0000000地號土地 16 64,600元 78/8640 5 桃園市○○區○○○段0000000地號土地 212 72,394元 78/8640 6 桃園市○○區○○○段0000000地號土地 1 54,200元 78/8640 7 桃園市○○區○○○段0000000地號土地（分割自編號4土地） 11 64,600元 78/8640 8 桃園市○○區○○○段0000000地號土地（分割自編號5土地） 16 64,600元 78/8640 9 桃園市○○區○○○段00000地號土地 52 38,800元 2/27 10 桃園市○○區○○○段00000地號土地 92 61,400元 2/27 11 桃園市○○區○○○段0000地號土地 2537 98,610元 984/100000